---
title: "dw-2022-parcial-1"
author: "Luz Arévalo"
date: "9/19/2022"
output: rmarkdown::github_document

---

# Examen parcial

Indicaciones generales:

* Usted tiene el período de la clase para resolver el examen parcial.
* La entrega del parcial, al igual que las tareas, es por medio de su cuenta de github, pegando el link en el portal de MiU.


* Pueden hacer uso del material del curso e internet (stackoverflow, etc.). Sin embargo, si encontramos algún indicio de copia, se anulará el exámen para los estudiantes involucrados. Por lo tanto, aconsejamos no compartir las agregaciones que generen. 

## Sección I: Preguntas teóricas.

* Existen 10 preguntas directas en este Rmarkdown, de las cuales usted deberá responder 5. Las 5 a responder estarán determinadas por un muestreo aleatorio basado en su número de carné.

* Ingrese su número de carné en  `set.seed()` y corra el chunk de R para determinar cuáles preguntas debe responder.


```{r, echo=TRUE, cache=TRUE}
#set.seed("20200392") 
v<- 1:10
preguntas <-sort(sample(v, size = 5, replace = FALSE ))

paste0("Mis preguntas a resolver son: ",paste0(preguntas,collapse = ", "))

```
#### [1] "Mis preguntas a resolver son: 1, 3, 4, 8, 10"


### Listado de preguntas teóricas

1. Para las siguientes sentencias de `base R`, liste su contraparte de `dplyr`:
    * `str()`
    * `df[,c("a","b")]`
    * `names(df)[4] <- "new_name"` donde la posición 4 corresponde a la variable `old_name`
    * `df[df$variable == "valor",]`
    
3. ¿Por qué en R utilizamos funciones de la familia apply (lapply,vapply) en lugar de utilizar ciclos?

4. ¿Cuál es la diferencia entre utilizar `==` y `=` en R?

8. Si en un dataframe, a una variable de tipo `factor` le agrego un nuevo elemento que *no se encuentra en los niveles existentes*, ¿cuál sería el resultado esperado y por qué?
    * El nuevo elemento
    * `NA`
10. Si quiero obtener como resultado las filas de la tabla A que no se encuentran en la tabla 
B, ¿cómo debería de completar la siguiente sentencia de SQL?

    * SELECT * FROM A _______ B ON A.KEY = B.KEY WHERE __________ = __________

Extra: ¿Cuántos posibles exámenes de 5 preguntas se pueden realizar utilizando como banco las diez acá presentadas?
(responder con código de R.)

```{r}

```



## Sección II Preguntas prácticas.


* Conteste las siguientes preguntas utilizando sus conocimientos de R. Adjunte el código que utilizó para llegar a sus conclusiones en un chunk del markdown.

A. De los clientes que están en más de un país,¿cuál cree que es el más rentable y por qué?

B. Estrategia de negocio ha decidido que ya no operará en aquellos territorios cuyas pérdidas sean "considerables". Bajo su criterio, ¿cuáles son estos territorios y por qué ya no debemos operar ahí?


# I. Preguntas teóricas

### Respuesta 1
    * `glimpse()`
    * `select(df,a,b)`
    * `rename(df, new_name = old_name)`
    * `filter(df,varible == "valor")`

### Respuesta 3
La familia apply permite aplicar una función a cada elemento de una lista, usualmente con un menor tiempo de ejecución que un bucle, y, además, su sintaxys es más sencilla.

### Respuesta 4
La diferencia es que `==` se trata de un operador relacional de tipo boleano, se utiliza para comparar dos objetos. Por otro lado `=` es un operador que permite asignar parámetros en un argumento/función.

### Respuesta 8
El resultado sería `El nuevo elemento`, debido a que se trata de una variable categorica. Al momento de agregar un elemento que no existe lo coercirá al tipo factor.


### Respuesta 10

* `SELECT * FROM A LEFT JOIN B ON A.KEY = B.KEY WHERE Columna.A = 'NA'`



# I. Preguntas prácticas
## A

```{r message=FALSE, warning=FALSE}
parcial_anonimo <- readRDS("parcial_anonimo.rds")
library(dplyr)

parcial_anonimo %>%
  select(Cliente,Pais,Venta) %>%
  group_by(Cliente) %>%
  dplyr::summarise(paises = n_distinct(Pais),
                   venta = sum(Venta))%>%
  filter(paises > 1)%>%
  arrange(desc(venta))


# Para el 2020 cliente `a17a7558` se encuentra en 2 países y se considera el más rentable, porque sus ventas son las más altas en los últimos 2 años.
```

Estrategia de negocio ha decidido que ya no operará en aquellos territorios cuyas pérdidas sean "considerables". Bajo su criterio, ¿cuáles son estos territorios y por qué ya no debemos operar ahí?

## B

```{r }
#Revisamos las ventas por territorio
ventas_globales <- sum(parcial_anonimo$Venta[parcial_anonimo$Venta <0])


parcial_anonimo %>%
  filter()
  select(Territorio,Venta) %>%
  group_by(Territorio) %>%
  dplyr::summarise(venta = sum(Venta),
                   porcentaje = sum(Venta)/ventas_globales)%>%
  arrange(venta)


```

