---
title: 'Lab1: Solucion'
author: "Luz Arevalo"
date: "2022-08-03"
output: rmarkdown::github_document
---

```{r setup, include=FALSE}
library('readxl')
library("readr")
library("tidyverse")
library("tidytext")
library(plyr)
library(dplyr)
library(openxlsx)
knitr::opts_chunk$set(echo = TRUE)
```


## Problema 1


PASO 1: Obtuve la lista de archivos que deseo unificar

```{r}
todos <- list.files(path=getwd(),pattern = '.xls')
```


PASO 2: Creé un data.frame padre con las variables definidas

```{r}
full <- data.frame(COD_VIAJE=double(),
                   CLIENTE=character(),
                   UBICACION=double(),
                   CANTIDAD=double(),
                   PILOTO=character(),
                   Q=double(),
                   CREDITO=double(),
                   UNIDAD=character(),
                   Fecha=character())
```


PASO 3: Formé un loop que ejecutar diversas tareas en cada archivo.

```{r warning=FALSE, message=FALSE}
for (i in 1:length(todos)){
  
    #Extraemos la fecha del nombre del archivo
    fecha <- tools:: file_path_sans_ext(basename(paste(getwd(),
                                                       todos[i],
                                                       sep = '//')))
  
    #Leemos el archivo
    temporal <- separate(readxl::read_excel(todos[i]),
                         CLIENTE,
                         into=c('CLIENTE',NULL),
                         sep = '/')
  
    #Agregamos la columna 'fecha' que repita la fecha obtenida
    temporal$Fecha <-
      rep(fecha,sum(plyr::count(temporal,names(temporal)[1])['freq']))
  
    #Creamos un nuevo data.frame con la información de cada archivo
    df <- data.frame(COD_VIAJE=temporal$COD_VIAJE,
                        CLIENTE=temporal$CLIENTE,
                        UBICACION=temporal$UBICACION,
                        CANTIDAD=temporal$CANTIDAD,
                        PILOTO=temporal$PILOTO,
                        Q=temporal$Q,
                        CREDITO=temporal$CREDITO,
                        UNIDAD=temporal$UNIDAD,
                        Fecha=temporal$Fecha)
  
    #Unimos el data.frame nuevo al padre
    full<-full_join(full,df)
}
str(full)
```



PASO 4: Por último, exporté el data.frame padre en un archivo excel

```{r}
write.xlsx(full,"Problema_1.xlsx")
```


La cantidad de observaciones en el archivo final es:
```{r}
sum(unlist(as.data.frame(laply(full$COD_VIAJE,count))$freq))
```



## Problema 2


PASO 1: Creé una lista con 5 vectores extraídos del data.frame del problema anterior

```{r}
mi_lista <- list('CLientes_2018'=unlist(full$CLIENTE),
                 'Pilotos_2018'=unlist(full$PILOTO),
                 'Pilotos de camión grande'=unlist(full[full$UNIDAD == 'Camion Grande','PILOTO']),
                 'Clientes con créditos >=90'=unlist(full[full$CREDITO >= 90,'CLIENTE']),
                 'Pilotos de camión grande'=unlist(full[full$UNIDAD == 'Camion Pequeño','PILOTO'])
                 )
```


PASO 2: Formé una función que devuelva la cantidad de elementos, la moda y la frecuencia de la moda de un vector

```{r}
moda <- function(x){
  freqs <- table(x)
  return(c("Observaciones:"=length(x),
           'Moda:'=names(which.max(freqs)),
           'Frecuencia moda:'=max(freqs))
  )
}
```


PASO 3: Por último, apliqué la función 'moda' a 'mi_lista' y obtenemos una lista con vectores

```{r}
resultado<-lapply(mi_lista,moda)
names(resultado) <- c('Clientes_2018',
                      'Pilotos_2018',
                      'Pilotos de camión grande',
                      'Clientes con créditos >= 90',
                      'Pilotos de camión pequeño')
resultado

```



## Problema 3


PASO ÚNICO: Leí el archivo que descargué del portal SAT

```{r message=FALSE, warning=FALSE}
PV <- read_delim('PV 01-19.txt',
                 delim = '|',
                 skip_empty_rows = TRUE,
                 show_col_types = FALSE)

str(PV,give.attr=FALSE,give.length=FALSE)

```


