---
title: "Laboratorio_5"
author: "Luz Arevalo"
date: "`r Sys.Date()`"
always_allow_html: true
output: rmarkdown::github_document
---

```{r setup, include=FALSE}
library(lubridate)
library(dplyr)
library(readxl)
library(readr)
library(DT)
```

## Parte 1: Predecir un eclipse solar

```{r echo=TRUE, message=FALSE, warning=FALSE}
#Variables
last_eclipse <- ymd_hms("2017 august 21 18:26:40")
saros <- 223
synodic <- ddays(29)+dhours(12)+dminutes(44)+dseconds(3)

#Estimación
next_eclipse <- (synodic*saros)+last_eclipse

# Próximo eclipse
next_eclipse
```

## Parte 2: Agrupaciones y operaciones con fechas

Limpieza de datos
```{r echo=TRUE, message=FALSE, warning=FALSE}
data <- read_xlsx("data.xlsx")%>%
  rename_with(~tolower(gsub(" ","_",.x)))%>%
  rename_with(~tolower(gsub("ó","o",.x)))

transformar <- function(df,col){
  library(dplyr)
  library(lubridate)
  
  a <- df%>%
    mutate(temporal = dmy(unlist(data[,col],use.names = FALSE)))%>%
    filter(!is.na(temporal))%>%
    select(-one_of(col))
  
  names(a)[length(a)] <- col
  
  b <- df%>%
    dplyr::mutate(temporal = as.numeric(unlist(data[,col],use.names = FALSE)))%>%
    filter(!is.na(temporal))%>%
    mutate(temporal = as.Date(temporal,origin="1900-01-01"))%>%
    select(-one_of(col))
  
  names(b)[length(b)] <- col
  
  return(rbind(a,b))
}

data <- transformar(data,"fecha_creacion")
data <- transformar(data,"fecha_final")


```

#### Mes en el que hubo más llamadas de determinado código

```{r message=FALSE, warning=FALSE}
Codigo <- data %>%
  select(cod)%>%
  group_by(cod)%>%summarise(n())%>%select(cod)%>%unlist(use.names = FALSE)

Q_1 <- data.frame()

for (i in Codigo){
  
  extraer <- data %>%
    select(fecha_creacion,cod,caller_id)%>%
    filter(cod == i)%>%
    mutate(Mes = month(fecha_creacion,label = TRUE,FALSE))%>%
    group_by(Mes,cod)%>%
    summarise(Llamadas = n())%>%
    arrange(desc(Llamadas))
  
  Q_1 <- rbind(Q_1,extraer[1,])%>%arrange(desc(Llamadas))
}

Q_1
```

#### Día de la semana más ocupado

```{r}
Q_2 <- data %>%
  select(fecha_creacion,caller_id)%>%
  mutate(Dia = weekdays(fecha_creacion))%>%
  group_by(Dia)%>%
  summarise(Llamadas = n())%>%
  arrange(desc(Llamadas))

Q_2%>%
  head(n=1)
```

#### Mes más ocupado

```{r}
Q_3 <- data %>%
  select(fecha_creacion,caller_id)%>%
  mutate(Mes = month(fecha_creacion,TRUE,FALSE))%>%
  group_by(Mes)%>%
  summarise(Llamadas = n())%>%
  arrange(desc(Llamadas))

Q_3%>%
  head(n=1)
```

#### Comportamiento de las llamadas

```{r message=FALSE, warning=FALSE}
Q_4 <- data%>%
  select(fecha_creacion,caller_id)%>%
  group_by(fecha_creacion)%>%
  summarise(Llamadas = n())

Q_4%>%
  select(fecha_creacion,Llamadas)%>%
  plot("fecha_creacion","Llamadas",type="line")
```


```{r message=FALSE, warning=FALSE}
Q_4%>%
  filter(Llamadas>1000)%>%
  mutate(Dia = paste(day(fecha_creacion),month(fecha_creacion,TRUE,FALSE)))%>%
  select(Dia,Llamadas)

```

Hay alta concentración de llamadas los días 13 y 14 de cada mes, es decir, que el número de llamadas muestran dependencia a dos días antes de la quincena de cada mes.

#### Duración promedio de una llamada

```{r}
data%>%
  select(fecha_final,hora_final,fecha_creacion,hora_creacion)%>%
  summarise(Duracion = mean(difftime(hora_final,hora_creacion,tz="UTC",units = "mins")))
```


#### Distribución de la duración de llamadas

```{r}
data%>%
  select(fecha_final,hora_final,fecha_creacion,hora_creacion)%>%
  summarise(Duracion = difftime(hora_final,hora_creacion,tz="UTC",units = "mins"))%>%
  group_by(Duracion)%>%
  summarise(Freq = n())

```


## Parte 3: Signo Zodiacal

```{r echo=TRUE, message=FALSE, warning=FALSE}
#### Data frame ####
zod_f <- data.frame(From= mdy(c("Jan 20 2000","Feb 19 2000","Mar 21 2000",
                              "Apr 20 2000","May 21 2000","Jun 21 2000",
                              "Jul 23 2000","Aug 23 2000", "Sep 23 2000",
                              "Oct 23 2000","Nov 22 2000","Dec 22 2000")),
                       To = mdy(c("Feb 18 2000","Mar 20 2000","Apr 19 2000",
                              "May 20 2000","Jun 20 2000", "Jul 22 2000",
                              "Aug 22 2000", "Sep 22 2000","Oct 22 2000", 
                              "Nov 21 2000","Dec 21 2000", "Jan 19 2000")), 
                       Sig = c("Acuario","Piscis","Aries","Tauro",
                               "Geminis","Cancer","Leo","Virgo",
                               "Libra","Escorpio","Sagitario","Capricornio"))

#### Function ####

zod <- function(x){
  
  if(!is.na(dmy(x))){
    if(months(month(dmy(x)))+days(day(dmy(x))) >= months(12)+days(22) |
       months(month(dmy(x)))+days(day(dmy(x))) <= months(1)+days(19)){
      
      library(dplyr)
      library(stringr)
      a <- zod_f %>%
      filter(months(month(zod_f$From))+days(day(zod_f$From)) >=
               months(12)+days(22) |
               months(month(zod_f$To))+days(day(zod_f$To)) <=
               months(1)+days(19))
      
    cat("Fecha de nacimiento:",
        day(dmy(x)),toString(month(dmy(x),label = TRUE)),year(dmy(x)),
        "\nSu signo sodiacal es:",a[,3],
        "\n\nSi la fecha no es correcta asegúrese de haberla ingresado de la forma: d/m/y")
      
    } else{
    library(dplyr)
    a <- zod_f %>%
      filter(months(month(zod_f$From))+days(day(zod_f$From)) <=
               months(month(dmy(x)))+days(day(dmy(x))) &
               months(month(zod_f$To))+days(day(zod_f$To)) >=
               months(month(dmy(x)))+days(day(dmy(x))))
    
    cat("Fecha de nacimiento:",
        day(dmy(x)),toString(month(dmy(x),label = TRUE)),year(dmy(x)),
        "\nSu signo zodiacal:",a[,3],
        "\n\nSi la fecha no es correcta asegúrese de haberla ingresado de la forma: d/m/y")
    
  }} else {
    print("Ingrese su fecha de nacimiento de la forma: d/m/y")
  }
}
#### Uso ####
zod("24 12 2002")
```


## Parte 4: Flights


#### Columnas nuevas
```{r echo=TRUE, message=FALSE, warning=FALSE}
library(nycflights13)
vuelos <- flights

#### Función para convertirlo a horas ####
n_col <- function(df,col.objetivo,col.name){
  v1 <- df%>%
    mutate(temp = nchar(as.character(unlist(df[,col.objetivo]))))%>%
    filter(!is.na(temp))
  
  v2 <- v1%>%
    filter(temp==4)%>%
    mutate(temporal = paste(substring(unlist(v1[v1[,"temp"]==4,col.objetivo]),1,2),
                            substring(unlist(v1[v1[,"temp"]==4,col.objetivo]),3,4),sep = ":"))
  
  v3 <- v1%>%
    filter(temp==3)%>%
    mutate(temporal = paste(substring(unlist(v1[v1[,"temp"]==3,col.objetivo]),1,1),
                            substring(unlist(v1[v1[,"temp"]==3,col.objetivo]),2,3),sep = ":"))
  
  v4 <- v1%>%
    filter(temp==2)%>%
    mutate(temporal = paste("00",substring(unlist(v1[v1[,"temp"]==2,col.objetivo]),1,2),sep = ":"))
  
  v5 <- v1%>%
    filter(temp==1)%>%
    mutate(temporal = paste("00:0",substring(unlist(v1[v1[,"temp"]==1,col.objetivo]),1,1),sep = ""))
  
  v1 <- rbind(v2,v3,v4,v5)
  v1[,"temporal"] <- hm(v1$temporal)
  names(v1)[length(v1)] <- col.name
  return(v1%>%
           select(-temp))
}

vuelos <- n_col(vuelos,"dep_time","dep_time_2")
vuelos <- n_col(vuelos,"sched_dep_time","sched_dep_time_2")
vuelos <- n_col(vuelos,"arr_time","arr_time_2")
vuelos <- n_col(vuelos,"sched_arr_time","sched_arr_time_2")

vuelos[,20:23]

```


#### Atraso total

```{r echo=TRUE, message=FALSE, warning=FALSE}
vuelos <- vuelos%>%
  mutate(delay_total = minutes(dep_delay+arr_delay))

vuelos[,"delay_total"]
```
