---
title: "Inversiones de Energía, S.A."
author: "Luz Arevalo"
date: "`r Sys.Date()`"
output: html_document
---

```{r setup, include=FALSE}
knitr::opts_chunk$set(warning = FALSE, message = FALSE)
library(readr)
library(dplyr)
library(lubridate)
library(plotly)
library(scales)
library(stats)

```

```{r setup, include=FALSE}
data2021 <- read.csv("c1.csv",stringsAsFactors = FALSE)%>%
  rename_with(~tolower(sub(" ","_",.x)))%>%
  mutate(costo_fijo = ifelse(as.numeric(sub("(\\D+)",0,pickup))!= 0,
                      as.numeric(sub("(\\D+)",0,fijopickup)),
                      ifelse(as.numeric(sub("(\\D+)",0,camion_5))!= 0,
                             as.numeric(sub("(\\D+)",0,fijocamion_5)),
                             ifelse(as.numeric(sub("(\\D+)",0,moto))!= 0,
                                    as.numeric(sub("(\\D+)",0,fijomoto)),0))),
         costo_directo = ifelse(as.numeric(sub("(\\D+)",0,pickup))!= 0,
                      as.numeric(sub("(\\D+)",0,directopickup)),
                      ifelse(as.numeric(sub("(\\D+)",0,camion_5))!= 0,
                             as.numeric(sub("(\\D+)",0,directocamion_5)),
                             ifelse(as.numeric(sub("(\\D+)",0,moto))!= 0,
                                    as.numeric(sub("(\\D+)",0,directomoto)),0))),
         vehiculo = ifelse(as.numeric(sub("(\\D+)",0,pickup))!= 0,"pickup",
                      ifelse(as.numeric(sub("(\\D+)",0,camion_5))!= 0,"camion",
                             ifelse(as.numeric(sub("(\\D+)",0,moto))!= 0,"moto","ninguno"))),
         factura = as.numeric(sub("(\\D+)",0,factura)),
         fecha = dmy(fecha),
         km_inf = ifelse(sub("(\\s*\\w\\s*)",1,x30.may)== 1,5,
                      ifelse(sub("(\\s*\\w\\s*)",1,x30.45)== 1,30,
                             ifelse(sub("(\\s*\\w\\s*)",1,x45.75)== 1,45,
                                    ifelse(sub("(\\s*\\w\\s*)",1,x75.120)== 1,75,120)))))%>%
  select(-pickup,-camion_5,-moto,
         -directocamion_5,-directopickup,-directomoto,
         -fijocamion_5,-fijopickup,-fijomoto, -c(18:22))
```

## Preparación para estimar los ingresos y costos del 2022

Verifiquemos el estado de las ventas y costos por mes
```{r ventas}
dataset%>%
  group_by(mes = paste(month(fecha, label = TRUE),2021,sep = "-"))%>%
  summarise(factura = sum(factura))%>%
  plot_ly(x=~mes, y=~factura, type = "bar")
  
dataset%>%
  group_by(mes = paste(month(fecha, label = TRUE),"2021",sep = "-"))%>%
  summarise(costo_total = sum(costo_fijo+costo_directo))%>%
  plot_ly(x=~mes, y=~costo_total, type = "bar")

dataset%>%
  group_by(mes = paste(month(fecha, label = TRUE),"2021",sep = "-"))%>%
  summarise(utilidad = sum(factura-costo_directo-costo_fijo))%>%
  plot_ly(x=~mes, y=~utilidad, type = "bar")

```
No hay señales de tendencias a la alta de los costos o a la baja de los ingresos.Revisaremos el comportamiento por tipo de vehículo.

```{r}
dataset%>%
  group_by(mes = month(fecha, label = TRUE),
           vehiculo = vehiculo)%>%
  summarise(utilidad = sum(factura-costo_fijo-costo_directo))%>%
  arrange(desc(utilidad))%>%
  plot_ly(x=~mes, y=~utilidad, type = "bar",
          transforms = list(
            list(
              type = 'groupby',
              groups = ~vehiculo,
              styles = list(
                list(target = "pickup", value = list(marker =list(color = 'blue'))),
                list(target = "moto", value = list(marker =list(color = 'red'))),
                list(target = "camion", value = list(marker =list(color = 'green')))))))
```
El comportamiento de la utilidad operativa sugiere tendencia normal.


## Operaciones 2022
```{r}
data2022 <- data2021%>%
  filter(month(fecha)<10)%>%
  mutate(fecha = fecha+years(1),
         factura = factura*(1.02),
         costo_fijo = costo_fijo*(1.25),
         costo_directo = costo_directo*(1.02))
```

## Crecimiento necesario para alcanzar los niveles del 2021
```{r}
utilidades2022 <- sum(data2022$factura)-sum(data2022$costo_fijo)-sum(data2022$costo_directo)
utilidades2021 <- sum(data2021$factura)-sum(data2021$costo_fijo)-sum(data2021$costo_directo)

(utilidades2021-utilidades2022)
```
## Caída en el margen operativo
```{r}
sep21<-data2021%>%
  filter(month(fecha)<10)%>%
  dplyr::summarise(utilidad = sum(factura-costo_fijo-costo_directo))%>%
  as.numeric()

sep22<-data2022%>%
  filter(month(fecha)<10)%>%
  dplyr::summarise(utilidad = sum(factura-costo_fijo-costo_directo))%>%
  as.numeric()

(sep21-sep22)/sep21

(3792839-sep21)/sep21

sep21<-data2021%>%
  filter(month(fecha)<10)%>%
  dplyr::summarise(costo = sum(costo_directo+costo_fijo))%>%
  as.numeric()

sep22<-data2022%>%
  filter(month(fecha)<10)%>%
  dplyr::summarise(costo = sum(costo_directo+costo_fijo))%>%
  as.numeric()

(sep22-sep21)/sep21

data.frame(Costo= c("Fijo","Variable"),USD= c(sum(data2022$costo_fijo),sum(data2022$costo_directo)))%>%
  plot_ly(x=~Costo, y=~USD, type = "bar", color = rainbow(2), name = c("Fijo","Variable"))
  
```




## Comportamiento por tipo de servicio
```{r}
# Tipo de servicio
serv <- dataset%>%
  group_by(cod)%>%
  dplyr::summarise(venta = sum(factura),
                   fijo = sum(costo_fijo),
                   variable = sum(costo_directo),
                   n = n())%>%
  arrange(n)

# Tipo de vehiculo
vh <- dataset%>%
  group_by(vehiculo)%>%
  dplyr::summarise(venta = sum(factura),
                   fijo = sum(costo_fijo),
                   variable = sum(costo_directo),
                   n = n())%>%
  arrange(n)



```

## Comportamiento del costo por origen
```{r}
# Desde el origen
data2021%>%
  group_by(origen)%>%
  dplyr::summarise(venta = sum(factura),
                   fijo = sum(costo_fijo),
                   variable = sum(costo_directo),
                   n = n())%>%
  arrange(n)

```

## Comportamiento del costo por vehiculo
```{r}
# Desde el origen
data2022%>%
  filter(vehiculo=="moto")%>%
  group_by(km_inf)%>%
  dplyr::summarise(venta = sum(factura),
                   fijo = sum(costo_fijo),
                   variable = sum(costo_directo),
                   n = n())%>%
  arrange(n)

```
